【裁判字號】    89,易,2239
【裁判日期】    900320
【裁判案由】    傷害
【裁判全文】
臺灣板橋地方法院刑事判決                        八十九年度易字第二二三九號
    公  訴  人  臺灣板橋地方法院檢察署檢察官
    被      告  丙○○
                甲○○
右列被告等因傷害案件，經檢察官提起公訴（八十九年度偵字第八三四○號），本院
判決如左：
    主  文
丙○○傷害人之身體，處拘役伍拾日，如易科罰金，以參佰元折算壹日。甲○○傷害
人之身體，處拘役伍拾玖日，如易科罰金，以參佰元折算壹日。
    事  實
一、丙○○（原名廖仁德）曾因過失傷害案件，於民國八十八年間，經臺灣花蓮地方
    法院判處有期徒刑四月，於同年七月十九日確定。復因重利案件，於八十八年十
    二月三十一日，經臺灣花蓮地方法院以八十八年度易字第七四八號判處有期徒刑
    三月，罰金一萬元確定。嗣前開二罪定應執行刑為有期徒刑六月，罰金一萬元，
    於八十九年七月二十五日執行完畢（尚不構成累犯）。甲○○（原名江晉楠）曾
    因違反懲治盜匪條例案件，於八十三年十二月二十八日，經臺灣臺中地方法院以
    八十三年度訴字第三三二八號判處有期徒刑八年六月確定，於八十七年十一月五
    日假釋出監，指揮書執畢日期為九十一年九月十四日（尚不構成累犯，且假釋業
    經裁定撤銷）。緣丙○○因認其配偶乙○○與其原合夥人甲○○間存有不正常之
    男女感情，而對甲○○提出妨害家庭之告訴，嗣因故於八十九年三月間撤回告訴
    ，致其二人相互間均心生怨隙。八十九年四月二十二日凌晨，甲○○與乙○○通
    電後，旋即前往乙○○與丙○○位於臺北縣中和市○○路八四號四樓之住處尋找
    乙○○，同日凌晨零時十分許，於該處樓下即臺北縣中和市○○路八四號前巧遇
    返家之丙○○，雙方因積怨甚深，即相互基於傷害之犯意，徒手毆打對方，甲○○復以丙○○所有之安全帽毆打丙○○，致丙○○受有右顳部及鼻樑瘀腫、左大
    腿瘀傷、右手掌擦傷、右膝瘀傷及背部瘀傷等傷害；甲○○受有前額擦傷、左眼
    眶周圍瘀傷、前胸瘀傷、右手臂及兩膝瘀傷及頸部瘀傷等傷害。
二、案經被害人甲○○、丙○○訴由臺北縣警察局中和分局移送臺灣板橋地方法院檢
    察署檢察官偵查起訴。
    理  由
壹、
一、被告丙○○部分
  (一)右揭犯罪事實，業據被告丙○○迭於警偵訊及本院調查中自白不諱，核與被告即
    告訴人甲○○於警訊及本院調查中指述情節相符（詳偵查卷宗第六頁反面、本院
    八十九年八月十日訊問筆錄），而被告甲○○受有前額擦傷、左眼眶周圍瘀傷、
    前胸瘀傷、右手臂及兩膝瘀傷及頸部瘀傷等傷害，亦有被告出具之中山醫院驗傷
    診斷書乙紙附卷可稽（附於偵查卷宗第九頁）。
  (二)至被告甲○○固指述曾遭被告丙○○持刀攻擊，惟此為被告丙○○所否認，再證
    人乙○○於警訊及本院調查中亦證稱：未看見丙○○持有刀械等語在卷（詳偵查
    卷宗第七頁反面、本院八十九年八月三十日訊問筆錄），復參佐被告甲○○所受
    之上開傷勢以觀，其傷勢均為擦傷、瘀傷，而非刀械所造成之撕裂傷，足見其傷
    勢應非刀械造成，是被告甲○○此部分之指述顯係誇大之詞，核與事實不符，不
    足採信。
  (三)又被告丙○○另辯稱：伊拜託鄰居打電話報警後，警察即前來現場處理，警察來
    時伊並向警察表明伊與甲○○打架互毆等語，然觀諸接獲民眾報案而前往現場處
    理之臺北縣警察局中和分局安平派出所警員宋進明於本院調查中具結稱：當日接
    獲民眾報案指稱有人打架後，伊即趕往臺北縣中和市○○路八四號之現場處理，
    到達時，丙○○與甲○○還在打架，伊就制止他們，然後載回派出所制作筆錄，
    到警察局時，丙○○與甲○○都說要提出告訴，當時伊到達現場時，看到丙○○
    與甲○○身上都有受傷，且還在爭吵，但丙○○在現場沒說什麼等語（詳本院八
    十九年九月二十一日訊問筆錄），則於有偵查犯罪權限之員警宋進明到場處理時
    ，被告丙○○並未向該警員申告其犯罪行為，反持續與被告甲○○相互毆打，致
    該警員由現場狀況得知犯罪嫌疑人即被告丙○○，從而被告丙○○之行為自與自
    首之要件不符，合此說明。
  (四)另被告丙○○固請求傳訊臺北縣中和市○○路八四號之管理員，惟核諸被告丙○○供述：傳訊管理員之目的係要證明八十九年四月二十一日早上，甲○○曾至伊
    上開住處等語（詳本院九十年三月一日審判筆錄），是該證人顯無從證明八十九
    年四月二十二日凌晨零時十分許，被告丙○○、甲○○二人相互傷害之行為，故
    本院認並無傳訊之必要，附此敘明。
二、被告甲○○部分
  (一)訊據被告甲○○固坦承於上述時地與被告即告訴人丙○○發生爭執等情不諱，惟
    矢口否認有何傷害被告丙○○之犯行，並辯稱：當天乙○○叫伊過去商談如何解
    決債務之問題，伊隨即搭乘計程車前往臺北縣中和市○○路八四號四樓乙○○住
    處，到達一樓下車正與乙○○通電話時，丙○○即不發一言，出拳毆打伊左側太
    陽穴，咬伊嘴唇，並用腳踢伊腹部，因伊眼鏡掉了且近視七百度，故未還手，亦
    未動手毆打丙○○，丙○○所受之傷係其頭部撞到貨車造成云云。惟查：
  (二)被告甲○○如何傷害被告丙○○之事實，業據被告丙○○於警偵訊及本院調查中
    指述：伊於八十九年一月，對甲○○提出妨害家庭之告訴，後於八十九年三月撤
    回告訴，之後甲○○即不斷找伊麻煩並糾纏乙○○，八十九年四月二十二日凌晨
    零時十分許，伊與甲○○在臺北縣中和市○○路八四號前發生衝突，甲○○並先
    動手毆打伊，伊始動手毆打甲○○；伊與甲○○係互毆；因伊告甲○○妨害家庭
    ，甲○○就一直煩伊，第一次甲○○栽贓伊持有槍枝，第二次甲○○誘拐乙○○
    ；當日甲○○搶走伊之安全帽並用安全帽打伊等語綦詳（詳偵查卷宗第四頁反面
    、第二十頁反面、本院八十九年七月二十七日、八月三十日訊問筆錄）。
  (三)次者，核諸證人乙○○於偵訊及本院調查中證稱：當日甲○○打電話至伊住處，
    後來就掛了，再來就聽到樓下有打架聲音，伊就下樓查看，看到丙○○、甲○○
    二人身上均有受傷，甲○○手上拿著丙○○安全帽，但二人沒有在打架，後來警
    察來時，丙○○又出手打了甲○○眼睛一拳等語（詳偵查卷宗第二九頁反面、本
    院八十九年七月二十七日、八月三十日訊問筆錄），亦足徵被告丙○○指述係遭
    甲○○以其所有之安全帽毆打等語，應非子虛。至證人乙○○雖於警訊中證述：
    當時伊正在臺北縣中和市○○路八四號四樓，聽見樓下有吵架聲，伊即下樓查看
    ，發現丙○○與甲○○發生爭執，二人身上均有傷痕，約一、二分鐘警方即到場
    處理，伊看到甲○○持安全帽打丙○○，而丙○○徒手打甲○○，其二人均有動
    手互毆等語（詳偵查卷宗第七頁反面），核與其上開陳述：伊下樓查看時，丙○○、甲○○二人沒有在打架等語及被告甲○○供述：乙○○未看到伊二人打架等
    語不符（詳本院八十九年八月十日訊問筆錄），從而證人乙○○此部分之證述顯
    與事實不符，不足採信。
  (四)末者，被告丙○○受有右顳部及鼻樑瘀腫、左大腿瘀傷、右手掌擦傷、右膝瘀傷
    及背部瘀傷等傷害，亦有其出具之中山醫院驗傷診斷書乙紙在卷足憑（附於偵查
    卷宗第十頁）。而被告甲○○經本院通緝到案時，亦供述：丙○○係在扭打時受
    傷等語（詳本院九十年一月三十日訊問筆錄），足見被告甲○○辯稱丙○○因頭
    部遭貨車撞擊始受傷云云，顯係卸責之詞，委無足採。
三、綜上，本件事證明確，被告二人之犯行，均堪以認定，應依法論科。
貳、核被告丙○○、甲○○所為，均係犯刑法第二百七十七條第一項之傷害罪。爰審
    酌被告丙○○曾因過失傷害案件，於八十八年間，經臺灣花蓮地方法院判處有期
    徒刑四月，於同年七月十九日確定。復因重利案件，於八十八年十二月三十一日
    ，經臺灣花蓮地方法院以八十八年度易字第七四八號判處有期徒刑三月，罰金一
    萬元確定。嗣前開二罪定應執行刑為有期徒刑六月，罰金一萬元，於八十九年七
    月二十五日執行完畢；被告甲○○曾因違反懲治盜匪條例案件，於八十三年十二
    月二十八日，經臺灣臺中地方法院以八十三年度訴字第三三二八號判處有期徒刑
    八年六月確定，於八十七年十一月五日假釋出監，指揮書執畢日期為九十一年九
    月十四日，此有臺灣高等法院檢察署刑案紀錄簡覆表二紙附卷可參，其二人素行
    均不佳，相互間亦未達成和解，被告甲○○復否認犯行，犯後態度不佳，惟被告
    丙○○坦承犯行之犯後態度，被告二人所受之傷勢尚輕，併其二人之品行、生活
    狀況、智識程度等一切情狀，分別量處如主文所示之刑。末查被告二人行為後，
    刑法第四十一條於九十年一月十日修正公布，同年月十二日生效，原條文修正為
    第四十一條第一項前段，並將得易科罰金之罪，從「犯最重本刑為三年以下有期
    徒刑以下之刑之罪」，修正為「犯最重本刑為五年以下有期徒刑以下之刑之罪」
    ，因本案被告二人所犯之罪本即為「最重本刑三年以下有期徒刑以下之刑之罪」
    ，比較新舊法，無何者較有利於被告二人之問題，依刑法第二條第一項前段之規
    定，本案應適用修正後之現行刑法第四十一條第一項前段條文，併諭知易科罰金
    之折算標準。
據上論斷，應依刑事訴訟法第二百九十九條第一項前段，刑法第二條第一項前段、第
二百七十七條第一項、新修正之第四十一條第一項前段，罰金罰鍰提高標準條例第一
條前段、第二條，判決如主文。
本案經檢察官黃明絹到庭執行職務。
中    華    民    國      九十        年      三      月      二十      日
                                      臺灣板橋地方法院刑事第四庭
                                          法  官  游  秀  雯
右正本證明與原本無異。
如不服本判決，應於判決送達後十日內，向本院提出上訴狀。
                                          書記官  陳  怡  真
中    華    民    國      九十        年      三      月      二十一    日
附錄本案論罪科刑法條
刑法第二百七十七條
傷害人之身體或健康者，處三年以下有期徒刑，拘役或一千元以下罰金。
犯前項之罪，因而致人於死者，處無期徒或七年以上有期徒刑；致重傷者，處三年以
上十年以下有期徒刑。


司法院資訊處製作；財團法人民間司法改革基金會備份。
